臺灣臺北地方法院刑事判決　　　　　　　　　　　　九十三年度交易字第一三四號
　　公　訴　人　臺灣臺北地方法院檢察署檢察官
　　被　　　告　乙○○
右列被告因過失致重傷害案件，經檢察官聲請以簡易判決處刑（九十二年度偵緝字第
二○○五號），本院臺北簡易庭受理後（受理案號為九十三年度北交簡字第六六四號
），任不宜以簡易判決處刑，移送前來，適用通常程序審理，被告於準備程序進行中
就被訴事實為有罪之陳述，本院合議庭裁定由受命法官獨任行簡式審判程序判決如左
：
    主  文
乙○○因過失傷害人致重傷，處有期徒刑伍月，如易科罰金，以佰元折算壹日。
    事  實
一、乙○○於民國九十二年六月三日上午五時八分許（聲請簡易判決處刑書誤載為下
    午，應予更正），騎乘車號ＣＦＬ－七三○號重型機車，沿臺北縣新店市○○路
    ○段由新店往三峽方向內側車道行駛，行近該路段右側編號Ｂ000000－0
    號路燈前時，本應注意車前狀況，並隨時採取必要之安全措施，而當時天候晴、
    日間有自然光線、路面無缺陷、無障礙物、視距良好，並無不能注意之情，其竟
    疏未注意同車道前方適有甲○騎乘腳踏車違規在該處行駛仍貿然前行，兩車因而
    發生碰撞，使甲○人車倒地，受有顱內出血併蜘蛛膜下出血導致記憶力喪失、中
    度失智之重大難治傷害。乙○○於肇事後未被有偵查犯罪職權之機關或公務員發
    覺前，即主動向據報到場處理之臺北縣政府警察局新店分局交通分隊警員坦承肇
    事自首接受裁判。
二、案經甲○訴由臺北縣政府警察局新店分局報告臺灣臺北地方法院檢察署檢察官偵
    查聲請簡易判決處刑，嗣由本院適用通常程序審理，並經合議庭裁定由受命法官
    獨任進行簡式審判程序。
    理  由
一、訊據被告乙○○對右揭犯罪事實供承不諱，並有道路交通事故現場圖、調查報告
    表、道路交通事故補充資料表、及現場照片等件在卷可資佐證（偵卷第十一至十
    三頁、第十八頁、第二十二至三十二頁）。告訴人甲○確因本件事故受有如事實
    欄所載之傷害，亦有財團法人天主教耕莘醫院出具之診斷書、病危通知單附卷可
    稽（偵卷第九頁、第四十四、四十五頁參照）。該院另以九十三年二月六日（九
    三）耕醫病歷字第○一七二號函表示：告訴人因本件事故住院，當時腦部斷層顯
    示有腦部出血，是導致其嗣後記憶力喪失之原因，經該院精神科心理測驗檢查顯
    示告訴人有中度失智狀態，因其已達七十餘歲高齡，該病已難以回復等語（偵緝
    卷第九十八、九十九頁參照），堪認告訴人因本件事故所受傷勢已達刑法第十條
    第四項第六款「於身體或健康有重大難治傷害」之重傷程度。
二、按道路交通安全規則所稱之汽車，包括機器腳踏車在內，該法第二條第一項第一
    款規定甚明。又汽車行駛時，駕駛人應注意車前狀況，隨時採取必要之安全措施
    ，道路交通安全規則第九十四條第三項定有明文，被告為已考領駕照之駕駛人，
    對此實難諉稱不知。而依前開道路交通事故調查報告表所載，肇事當日天候晴、
    日間有自然光線、路面無缺陷、無障礙物、視距良好，並無使被告不能注意車前
    狀況之情事。被告於偵查中業已坦認事發前未確實注意車前狀況，方於行近告訴
    人之機車時閃煞不及而肇事（偵緝卷第十七頁訊問筆錄參照），伊對本件事故之
    發生為有過失甚明。被告另分別陳稱：告訴人當日騎乘腳踏車自伊機車右側往左
    橫越安康路，本來擋在慢車道上沒有行駛，後來告訴人又往前騎伊才撞到告訴人
    （本院九十三年七月二十二日審判筆錄參照）、告訴人之腳踏車原本停放在安康
    路往三峽方向之兩車道中間，車頭左右擺動，伊也左右閃避，最後導致伊車右前
    車頭撞及該腳踏車左前車頭肇事各云云（偵卷第三、四頁偵訊筆錄參照），對於
    告訴人騎乘腳踏車之行駛方向、動態，被告前後所述並不相同；又告訴人於本件
    事故後因傷喪失記憶，無法到庭證述事發經過，尚難遽以被告互岐之說法，即認
    定告訴人當日確實有騎乘腳踏車橫越安康路或停在該路段路中左右搖晃等異常駕
    駛行為。惟告訴人於事發當日係騎乘腳踏車，而腳踏車為道路交通安全規則所指
    之慢車（道路交通安全規則第一百十五條參照），依該法第一百二十四條第二項
    規定，慢車在未劃設慢車道之道路，應靠右側路邊行駛。查肇事路段為未劃設快
    慢車道之道路，且該路段為雙向道，路中繪有分向限制線，單向各有二車道，此
    觀之卷附照片及道路交通調查報告表之記載即明。依卷附現場圖所示，告訴人之
    腳踏車於事發後倒放在安康路往三峽方向之內側車道，且該腳踏車之刮地痕亦分
    佈在同車道內，由此可以推知告訴人於事發之際，並未緊靠右側路邊行駛，而是
    違規行駛在該路段之內側車道，足證告訴人對本件事故之肇致，亦同有過失。然
    被告之過失責任，尚未能因告訴人與有過失而告解免。又被告之過失行為與告訴
    人因本件事故所受重傷害間，有相當因果關係。綜上，本件事證明確，被告過失
    犯行洵堪認定。
三、核被告所為，係犯刑法第二百八十四條第一項後段過失致重傷害罪。被告於肇事
    後未被有偵查犯罪職權之機關或公務員發覺前，即主動向據報到場處理之臺北縣
    政府警察局新店分局交通分隊警員坦承肇事，有警製自首調查表附卷可參（偵卷
    第二十頁參照），為對於未發覺之罪自首而接受裁判，應依刑法第六十二條前段
    規定減輕其刑。爰審酌被告之過失情節雖難謂輕微，但告訴人對事故之肇致亦有
    過失、告訴人因此事故受傷嚴重、被告犯後坦承犯行，態度尚稱良好，惟迄未就
    民事賠償問題與告訴人和解等各項情狀，量處如主文所示之刑，並諭知易科罰金
    之折算標準，以資懲儆。
據上論斷，依刑事訴訟法第四百五十二條、第二百七十三條之一第一項、第二百九十
九條第一項前段，刑法第二百八十四條第一項後段、第六十二條前段、第四十一條第
一項前段，罰金罰鍰提高標準條例第一條前段、第二條，判決如主文。
本案經檢察官蔡秋明到庭執行職務
中　　　華　　　民　　　國　　 九十三 　　年　　　八　　　月　　 五 　　日
                                      臺灣臺北地方法院交通法庭
                                              法  官  陳婷玉
右正本證明與原本無異。
如不服本判決，應於判決送達後十日內，向本院提出上訴狀。
                                              書記官  陳弘文
中　　　華　　　民　　　國　　 九十三 　　年　　　八　　　月　　 五 　　日
附錄本案所犯法條全文：
中華民國刑法第二百八十四條
(過失傷害罪)
因過失傷害人者，處六月以下有期徒刑、拘役或五百元以下罰金，致重傷者，處一年
以下有期徒刑、拘役或五百元以下罰金。
從事業務之人，因業務上之過失傷害人者，處一年以下有期徒刑、拘役或一千元以下
罰金，致重傷者，處三年以下有期徒刑、拘役或二千元以下罰金。
